臺灣彰化地方法院刑事判決
111年度交易字第112號
公  訴  人  臺灣彰化地方檢察署檢察官
被      告  林洪祝麗


選任辯護人  鄭秀珠律師
上列被告因過失傷害案件，經檢察官提起公訴（110年度偵字第1
0341號），本院判決如下：
    主  文
林洪祝麗無駕駛執照因過失傷害人，處有期徒刑伍月，如易科罰
金，以新臺幣壹仟元折算壹日。
    事  實
一、林洪祝麗於民國110年3月9日17時13分許，無駕駛執照，騎
    車牌號碼000-000號普通重型機車，在彰化縣○○鎮○○街00號
    前劃有行車分向線路段，自東新街北側路旁路肩起駛左轉迴
    車，本應注意汽車迴車前，應暫停並顯示左轉燈光或手勢，
    看清無來往車輛，並注意行人通過，始得迴轉，及應注意起
    駛前應顯示方向燈，注意前後左右有無障礙或車輛行人，並
    應讓行進中之車輛行人優先通行，而依當時情狀，並無不能
    注意之情事，竟疏未注意，即貿然自路肩起步左轉迴車，適
    有吳文全騎車牌號碼000-000號普通重型機車，沿東新街由
    東往西方向直行行駛至該處，見狀煞閃不及，2車發生碰撞
    ，致吳文全受有上頷骨閉鎖性骨折、創傷性硬腦膜下出血、
    頸椎（起訴書誤載為腰椎）脊髓損傷等傷害。林洪祝麗肇事
    後，於有偵查權之機關或公務員尚未發覺前，向到傷者就醫
    之醫院處理事故之警員承認為肇事人，自首上情並接受裁判
    。
二、案經吳文全訴由彰化縣警察局北斗分局報告臺灣彰化地方檢
    察署檢察官偵查起訴。
    理  由
一、本判決下列所引用各該被告以外之人於審判外之言詞或書面
    陳述，雖為被告以外之人於審判外之陳述，性質上屬傳聞證
    據，惟檢察官、被告及辯護人於本院審理時對於該等證據之
    證據能力均未表示意見，迄本院言詞辯論終結前亦未提出異
    議，本院審酌該等證據製作時之情況，並無違法不當之情事
    ，以之作為證據應屬適當，依刑事訴訟法第159條之5第1項
    之規定，認均具有證據能力。
二、訊據被告固坦承於上述時地騎機車肇事及告訴人受傷等情，
    但矢口否認有何過失傷害犯行，辯稱：我這麼老了還來撞我
    ，大家運氣不好等語（見本院卷第405頁），辯護人為被告
    辯護稱：告訴人有違規超速，肇事責任並非百分之百歸責於
    被告等語。經查：
　⑴被告於上述時地無駕駛執照騎機車起駛往左迴車時，與告訴
    人所騎直行機車相撞而倒地受傷之事實，業據證人即告訴人
    吳文全證述明確，並有道路交通事故現場圖、道路交通事故
    調查報告表㈠、㈡-1、監視器錄影畫面、現場照片、彰化基督
    教醫療財團法人員林基督教醫院診斷書、彰化縣○○○○○○○道
    路○○○○○○○○○○○號查詢機車駕駛人資料各1份等件附卷可證。
　⑵根據現場監視錄影攝示，並經本院勘驗如下（本院卷第397、
    409至419頁），被告騎機車自路肩起步左轉迴車，與告訴人
    騎機車直行相撞而肇事：
　　①當天17時10分24秒被告騎機車在路旁停等。
　　②17時10分27秒被告機車車頭偏左，告訴人騎機車出現於畫
      面。
　　③17時10分28秒（初）被告騎機車向左駛入車道。
　　④17時10分28秒（中）被告騎機車向左迴轉往對向車道。
　　⑤17時10分29秒被告、告訴人所騎機車2車相撞。　　　
　　⑥17時10分30秒雙方倒地。
　⑶本件肇事經送交通部公路總局臺中區監理所彰化縣區車輛行
    車事故鑑定會鑑定、及車輛行車事故鑑定覆議會覆議結果，
    均認：被告騎機車於劃設行車分向線路段，由路旁起步往左
    迴轉時，未看清有無往來車輛，且未讓車道上行進中之車輛
    先行，為肇事原因，告訴人騎機車，無肇事因素，分別有該
    鑑定會、覆議會之鑑定意見書、覆議意見書在卷可以參酌（
    見偵卷第135至139頁、本院卷第121至123頁）。
　⑷足見被告上述疏未注意而由路旁起步往左迴轉之行駛行為確
    實是肇事原因。
  ⑸被告之辯護人雖提出96年道路交通安全與執法研討會96年9月
    發表之刮地痕摩擦係數試驗報告節錄影本、錄影光碟翻拍照
    片、現場測量照片、交通部高速公路局研究報告節錄影本等
    件，為被告辯護稱：告訴人也有超速的肇事責任等語。但查
    ：
　　①上述覆議意見書載明：「依美國北佛羅里達州立大學警察
      科技管理學院於世故重建分析所採用之反應時間（含觸發
      、感知、判斷、鬆開油門、煞車、開始有效煞車）為1.6
      秒，另取車輛煞車之阻力係數0.7至0.85，再以肇事當地
      之速限每小時50公里計算，告訴人機車所需之煞車時間為
      1.67至2.02秒，換言之，告訴人機車如依速限行駛，仍必
      須於3.27至3.62秒（反應時間＋煞車時間）前發現被告機
      車起步後欲往左（迴）轉，並開始緊急煞車，方能避免此
      車禍之發生」，但當天17時10分27秒被告機車車頭偏左，
      告訴人騎機車出現於畫面，17時10分28秒（初）被告騎機
      車向左駛入車道，17時10分28秒（中）向左迴轉往對向車
      道，至17時10分29秒，2車相撞，時間相距僅約1至2秒，
      顯然事發突然，並無上述3.27至3.62秒（反應時間＋煞車
      時間）足供應變，告訴人是否超速行駛，均難以防範事故
      發生。
　　②辯護人提出上述刮地痕摩擦係數試驗報告、錄影光碟翻拍
      照片、現場測量照片、研究報告等件，要證明告訴人超速
      云云，但告訴人是否超速行駛，均難以防範事故發生，已
      如上述，辯護人所提上述資料，均難以做為有利被告之認
      定。
　⑹按起駛前應顯示方向燈，注意前後左右有無障礙或車輛行人
    ，並應讓行進中之車輛行人優先通行；又按汽車迴車前，應
    暫停並顯示左轉燈光或手勢，看清無來往車輛，並注意行人
    通過，始得迴轉。道路通安全規則第89條1項7款、第106條1
    項5款分別定有明文。本件被告依當時情形亦無不能注意之
    情事，竟疏未注意上述規定，貿然由路旁起步往左迴轉行駛
    ，致與同向直行之告訴人機車相撞，被告顯有過失，且其過
    失與告訴人因本件肇事所受傷害間有因果關係。
　⑺告訴人因本件肇事受有上頷骨閉鎖性骨折、創傷性硬腦膜下
    出血、頸椎脊髓損傷等傷害，迄今仍在復健中，有彰化基督
    教醫療財團法人員林基督教醫院診斷書、該醫院111年6月27
    日一一一員基院字第1110600034號函及所附病歷資料可證（
    偵卷第17頁、本院卷第143至246頁），該醫院病歷摘要表並
    載明：「吳文全先生目前雙手無法抓握，四肢肌力下降（約
    4分），軀幹無力不平衡，僅能扶物勉強站立，行走需使用
    助行器。一般神經損傷能回復的大部分在半年內就會回復，
    若超過半年仍未進步，或吳文全先生已過1年3月仍有上述症
    狀，確實屬於重大不治之傷害，無法期待有完全恢復之可能
    」等語（本院卷第145頁）。檢察官據此認定告訴人所受為
    重傷害，將起訴法條由刑法第284條前段變更為同條後段過
    失致重傷害罪名。但查：
　　①告訴人可以從室內走出戶外，雖然走路緩慢，但可以短  
      暫行走至戶外所停車輛，不須使用助行器，並進入駕駛  
      座，將車開走等情，有卷附錄影光碟可證（附在本院卷  
      第391頁），並經本院當庭勘驗明確（本院卷第400、401 
       頁），可見告訴人雖然仍不能像正常狀況行走活動，但 
       可以不需使用助行器行走、上車、開車，其復健狀況已
      有進步，是否仍然像上述醫院病歷摘要表所載：雙手無法
      抓握，僅能扶物勉強站立，行走需使用助行器等情？顯有
      可疑，不能以上述診斷證明書、病歷資料或醫院病歷摘要
      表等件，做為認定告訴人所受傷害已達重傷害程度之依據
      。
　　②依刑法第10條第4項第4、6款規定：「稱重傷者，謂下傷害
      ：⓸毀敗或嚴重減損一肢以上之機能，⓺其他於身體或健康
      ，有重大不治或難治之傷害」，告訴人目前已經可以不需
      使用助行器行走、上車、開車，其復健狀況已有顯著進步
      ，告訴人所受傷害，顯然尚未達到毀敗或嚴重減損一肢以
      上之機能、或有重大不治或難治之情形，難以認定告訴人
      所受傷害已達重傷害之程度，應認為告訴人所受傷害為普
      通傷害。
　　③檢察官認為告訴人所受傷害為重傷害云云，不能採納。
　⑻本案事證已明，被告辯護人請求另送警察大學或交通大學再
    為鑑定云云，核無必要，應予駁回。　
　⑼綜上，本件事證明確，被告犯行可以認定。
三、論罪科刑：
　⑴核被告所為，係犯刑法第284條前段之過失傷害罪。公訴檢察
    官認為被告是犯同條後段之過失致重傷害罪云云，應有誤認
    ，爰於基本事實同一範圍內，變更起訴法條。
　⑵被告無駕駛執照駕車，因而致人受傷，依法應負刑事責任，
    依道路交通管理處罰條例第86條第1項之規定，加重其刑。
　⑶被告肇事後，於有偵查權限之機關或公務員尚未發覺前，向
    到傷者就醫之醫院處理事故之警員承認為肇事人，自首犯罪
    而接受裁判等情，有彰化縣警察局道路交通事故肇事人自首
    情形紀錄表在卷可稽，被告對未發覺之犯罪自首，並接受裁
    判，爰依刑法第62條前段規定，減輕其刑。
　⑷爰審酌本件車禍發生原因，被告無駕駛執照騎機車上路，由
    路旁起步往左迴轉時，疏未注意看清無來往車輛、行人，及
    未注意前後左右有無障礙或車輛行人、並讓行進中之車輛行
    人優先通行，所為是肇事全部原因，而告訴人無肇事因素，
    及告訴人受傷需長期迄今仍在復健之程度、犯罪所生危害、
    被告年齡已71歲、與配偶都罹患慢性疾病、有一子有身心障
    礙、其犯後之態度、暨兩造因賠償金額之認知不同而無法達
    成和解等一切情狀，量處如主文所示之刑，並諭知易科罰金
    之折算標準。
據上論斷，應依刑事訴訟法第299條第1項前段、第300條，判決
如主文。
本案經檢察官林芬芳提起公訴，經檢察官劉欣雅到庭執行職務。
中　　華　　民　　國　　111 　年　　8 　　月　　23　　日
                  刑事第四庭    法  官  余仕明
以上正本證明與原本無異。
如不服本判決應於收受判決後20日內向本院提出上訴書狀，並應
敘述具體理由。其未敘述上訴理由者，應於上訴期間屆滿後20日
內向本院補提理由書( 均須按他造當事人之人數附繕本) 「切勿
逕送上級法院」。
告訴人或被害人對於判決如有不服具備理由請求檢察官上訴者，
其上訴期間之計算係以檢察官收受判決正本之日期為準。
中　　華　　民　　國　　111 　年　　8 　　月　　23　　日
                                書記官  魏嘉信
附錄本案論罪科刑法條全文：
中華民國刑法第284條
因過失傷害人者，處1年以下有期徒刑、拘役或10萬元以下罰金
；致重傷者，處3年以下有期徒刑、拘役或30萬元以下罰金。